【裁判字號】    94,訴,1651
【裁判日期】    950825
【裁判案由】    侵權行為損害賠償
【裁判全文】
臺灣板橋地方法院民事判決              94年度訴字第1651號
原      告  龍斌小客車租賃有限公司
法定代理人  戊○○
訴訟代理人  己○○
被      告  統聯汽車客運股份有限公司
法定代理人  丙○○
訴訟代理人  乙○○
複  代理人  丁○○
            庚○○
被      告  甲○○
上列當事人間請求侵權行為損害賠償事件，本院於民國95年8 月
8 日言詞辯論終結，判決如下：
    主  文
被告應連帶給付原告新台幣伍拾柒萬捌仟元及自民國九十四年五
月二十七日起至清償日止，按年息百分之五計算之利息。
原告其餘之訴駁回。
訴訟費用由被告連帶負擔十分之四，餘由原告負擔。
本判決於原告以新台幣壹拾玖萬貳仟元為被告供擔保後，得假執
行；但被告如以新台幣伍拾柒萬捌仟元為原告預供擔保，得免為
假執行。
原告其餘假執行之聲請駁回。
    事  實
甲、原告方面：
一、聲明：
（一）被告應給付原告新臺幣（下同）1,600,000 元整，及自本
      訴狀繕本送達翌日起至清償日止，按年息5 ﹪計算利息。
（二）原告願供擔保，請准宣告假執行。
二、陳述：
（一）緣被告統聯汽車客運股份有限公司（以下簡稱：統聯公司
      ）聘僱之司機即另一被告甲○○於民國（下同）94年4 月
      16日駕駛車牌號碼789-FA大客車，行經中山高速公路南下
      159 公里苗栗后里路段，本應注意車前情況，並隨時採取
      必要之安全措施，且依當時情況，又無不能注意之情事，
      竟疏未注意，追撞訴外人己○○所駕駛車牌號碼3287-AA
      之自小客車，造成原告所有上開汽車嚴重損毀。詎被告等
      迄今仍藉故拒不賠償，致原告權益受損甚鉅。
（二）按「因故意或過失，不法侵害他人之權利者，負損害賠償
      責任」、「受僱人因執行職務，不法侵害他人之權利者，
      由僱用人與行為人連帶負損害賠償責任」，民法第184 條
      第1 項、第188 條第1 項分別定有明文。查被告甲○○疏
      未注意車前狀況，由後追撞原告所有汽車，其對本件車禍
      事故應負全部肇事責任，此有臺中縣區車輛行車事故鑑定
      委員會鑑定意見書在案可稽。而被告甲○○為被告統聯公
      司聘僱之司機，其執行公司業務因過失致原告受有損害，
      且其過失行為與原告損害間具有因果關係，依上開民法之
      規定，被告統聯公司自應與被告甲○○連帶負損害賠償責
      任。
（三）原告因本件車禍所受損失之數額及其項目如下：
  １、汽車修理費用部分：
      原告所有汽車遭被告甲○○追撞而嚴重損毀，經北賓汽車
      股份有限公司評估之修理費用為1,100,000元。
  ２、拖運費用部份：
      原告於車禍當日委託祥揚道路拖救公司將受損車輛拖至后
      里收費站支出拖運費3,300 元，次日再委請香港商捷上道
      路救援公司拖送回臺北市汽車修理廠又支出拖運費9,150
      元，共計支出拖運費用12,450元。
  ３、所失利益部份：
      原告系爭車輛受損前每日營業額平均為7,000 元，上開汽
      車經北賓汽車股份有限公司估計送廠維修需費時3 個月時
      間，則原告因無法營業所失利益共計630,000 元。
（四）又按「損害賠償除法律另有規定或契約另有訂定外，應以
      填補債權人所受損害及所失利益為限。依通常情形或依已
      定之計畫、設備或其他特別情事，可得預期之利益，視為
      所失利益」、「不法毀損他人之物者，被害人得請求賠償
      其物因毀損所減少之價額」、「第1 項情形，債權人得請
      求支付回復原狀所必要之費用，以代回復原狀」，民法第
      216 條、第196 條及第213 條第3 項分別著有明文。今查
      ，原告於94年3 月間以1,180,000 元購買賓士轎車，因本
      件事故致車體嚴重扭曲變形、內部機械嚴重壞損，預估修
      復費用須支出1,100,000 元，若加計原告業已支出之拖運
      費用及無法營業所失利益，原告損失已高達1,742,450 元
      。惟原告所有車輛恐無法回復原狀投入正常營業，且依被
      告等表示該車已無修復之必要。是原告依上開民法規定，
      自得僅請求被告等連帶賠償上開汽車價款1,100,000 元，
      以及原告所失營業利益420,000 元，合計1,600,000 元，
      以代被告等須將上開汽車回復原狀之義務。
三、證據：提出汽車使用行照、國道公路警察局交通事故當事人
    登記聯單、汽車維修估價單、中壢環北郵局第199 號存證信
    函、臺中英才郵局第11733 號存證信函、汽車買賣合約書、
    工資表、估價單、借款證明書、動產抵押契約、借款契約書
    、動產擔保交易證明書、臺灣省臺中縣車輛行車事故鑑定委
    員會中縣鑑字第0955500701號函影本各1 份為證。
乙、被告方面：
壹、被告統聯公司部分：
一、聲明：
（一）原告之訴及其假執行之聲請均駁回。
（二）如受不利之判決，被告願供擔保請准宣告免予假執行。
二、陳述：
（一）被告甲○○就本件車禍應無過失：
  １、依國道公路警察製作現場圖顯示，被告甲○○於事故當日
      駕駛789-FA大客車正常行駛於外側車道，並無任何偏斜或
      跨線行駛，且未超速行車，然原告所聘僱司機己○○駕駛
      3287-AA 號小客車，竟以極慢速度貿然駛入高速公路主線
      之外側車道，被告統聯公司大客車立即減速致70km/hr 以
      下，仍無法避免撞擊原告車輛。而被告甲○○已盡注意義
      務做出應變措施，以一般大眾合理認知謹慎駕駛，當無過
      失可言。至於訴外人己○○為領有職業駕照之資深駕駛，
      理應知悉高速公路行車設有最低限速之規定，竟悖於合理
      信賴認知致肇本件車禍，其過失自可謂為重大。
  ２、按「汽車自交流道、服務區或休息站進入主線車道時，應
      先利用右側加速車道逐漸增加速度，並判明交通情況確達
      安全距離方得駛入主線車道」，高速公路管制規則第7 條
      定有明文。查本件車禍肇事撞擊點位於泰安服務區匝道出
      口與高速公路主線交接處，而服務區匝道出口延伸接續長
      約800 公尺之加速車道，乃提供剛出服務區車輛增加至適
      當速度後，經判明交通情況確達安全距離方得駛入主線車
      道。惟原告車輛顯未在加速車道逐漸增加速度，更未判明
      交通情況確達安全距離就貿然駛入主線車道，其違反上開
      規定之事實，至為明確。
  ３、查肇事責任鑑定深具專業性，須依員警現場處理蒐證，並
      經肇事重建程序分析肇事原因，再由路權侵權行為及違反
      道路交通安全規則等歸責原理，判定當事人之肇事責任。
      而臺灣省臺中縣車輛行車事故鑑定委員會之佐證資料，並
      未參酌高速公路局路字0950003269號函所附平面圖，影響
      肇事原因甚巨。又上開鑑定意見關於路權歸屬僅引用道路
      交通安全規則第94條規定，惟本件事故係原告小客車在極
      短時間貿然切入主線車道，致被告甲○○無法合理反應。
      是臺灣省臺中縣車輛行車事故鑑定委員會鑑定意見並無衡
      酌高速公路管制規則第7 條之規範意旨，亦未說明鑑定結
      論之全盤過程，其鑑定意見顯有謬誤。
（二）原告浮報修理項目費用及營業損失，自不足採信：
  １、按民事訴訟法第277 條規定：「當事人主張有利於己之事
      實者，就其事實有舉證之責」，原告依法應證明維修車輛
      零件之必要性及因果關係。而原告僅提出修理請求之估價
      單，惟細查其維修項目不僅項目繁多重複、名稱含混不清
      ，至於哪些零件係屬必要更換亦無說明，申報單價更遠高
      於市場行情甚多。況原告尚無提出任何正式維修之統一發
      票，甚無相關維修必要性之證明。
  ２、蓋原告為國內極具規模之小客車租賃公司，旗下各式車輛
      眾多，其原有替代車輛可用，斷無因系爭車輛無法行駛而
      有收入減少之營業損失，況原告復無法證明接單滿載致車
      輛不敷使用之情事。縱鈞院認其確受有營業損失，然原告
      仍未證明每日平均收入7000元之事實，且其中所有必要開
      支等相關費用亦應扣減，始稱公允。是原告所受損害若經
      鈞院調查屬實，懇請依法折舊計算車輛損害賠償額。
  ３、再者，被告統聯公司所有789-FA大客車亦因原告過失受有
      30,000元損害，依民法第217 條過失相抵之法理，被告統
      聯公司自得請求減輕或免除賠償責任。
（三）末查，國內目前缺乏頗具規模和公信力之鑑價機關，故僅
      能委由工會為之，然該工會人力有限，其專業性及準確度
      令人質疑。而本件實際現場鑑價過程未達30分鐘，鑑價內
      容僅列出零件總額及工資，且未明確列出實際修理項目，
      其鑑價總額更超過賓士原廠估價之1,100,000 元，關於車
      價估計部分更偏離市場真實行情，則臺灣區汽車修理工業
      同業工會之鑑價報告內容，顯不足採。
三、證據：提出被告大客車行車路碼卡、臺灣省臺中縣車輛行車
    事故鑑定委員會鑑定意見書、網路拍賣查詢資料影本各1 份
    為證，並聲請向國道公路警察局第三分隊泰安分隊調閱當事
    人登記聯單所示事故之全案相關資料，以及向交通部臺灣區
    ○道高速公路局調閱國道中山高速公路南下159 公里附近之
    道路平面圖，且聲請向臺灣區汽車修理同業工會函查原告所
    有3287-AA 號自用小客車，於車禍發生後其維修項目、價格
    、所需日數及該車輛於事故發生當時、現時其中古市場行情
    為何等情。
貳、被告甲○○部分：
一、聲明：
（一）原告之訴及其假執行之聲請均駁回。
（二）如受不利之判決，被告願供擔保請准宣告免予假執行。
二、陳述：被告甲○○未於最後言詞辯論期日到場，惟其前到場
    則以伊之陳述與被告統聯公司相同，如尚有意見，再具狀表
    示等語，資為抗辯。
三、證據：被告甲○○並未提出證據以資為證。
    理   由
甲、程序方面：
    被告甲○○未於言詞辯論期日到場，核無民事訴訟法第386
    條所列各款情形，依原告之聲請，由其一造辯論而為判決。
乙、實體方面：
一、原告主張本件因被告之過失致其受有上開損害，被告則以前
    詞置辯，是以本件之爭點即在於：（一）本件侵權行為責任
    之歸屬為何？（二）原告請求之各項費用有無理由？茲就上
    開爭點一一析述如下：
（一）本件侵權行為責任之歸屬：
    1.原告主張被告統聯公司聘僱之司機即另一被告甲○○於上
      述時地駕駛789-FA號牌大客車，行經中山高速公路南下
      159 公里苗栗后里路段，本應注意車前情況，並隨時採取
      必要之安全措施，且依當時情況，又無不能注意之情事，
      竟疏未注意，追撞訴外人己○○所駕駛3287-AA 號牌之自
      小客車，造成原告所有上開汽車嚴重損毀等語，被告則辯
      稱依國道公路警察製作現場圖顯示，被告甲○○於事故當
      日駕駛789-FA號牌大客車正常行駛於外側車道，並無任何
      偏斜或跨線行駛，且未超速行車，然原告所聘僱司機己○
      ○駕駛3287-AA 號牌小客車，竟以極慢速度貿然駛入高速
      公路主線之外側車道，被告統聯公司大客車立即減速致70
      km/hr 以下，仍無法避免撞擊原告車輛，而被告甲○○已
      盡注意義務做出應變措施，以一般大眾合理認知謹慎駕駛
      ，當無過失可言，至於訴外人己○○為領有職業駕照之資
      深駕駛，理應知悉高速公路行車設有最低限速之規定，竟
      悖於合理信賴認知致肇本件車禍，其過失自可謂為重大等
      語。
    2.按汽車在行駛途中，不得驟然或任意換車道，如欲超越前
      車或變換車道時，應先顯示方向燈告知前後車輛，並保持
      安全距離及間隔，方得超越或變換車道，高速公路交通管
      制規定第11條定有明文。再按汽車行駛時，駕駛人應注意
      車前狀況及兩車併行之間隔，並隨時採取必要之安全措施
      ，道路交通安全規則第94條第3 項亦有明文。經查，被告
      吳仁文於警訊時陳稱：「我行駛外側車道，發現己○○駕
      駛自小客車從加速車道切入外側車道，未打方向燈，我車
      來不及閃避就追撞前車」等語，訴外人己○○於警訊時則
      陳稱：「我行駛外側車道，看到後方吳仁文大客車速度很
      快追撞我車」等語，參以本院依聲請向國道公路警察局第
      三分隊泰安分隊調閱當事人登記聯單所示事故之全案相關
      資料，以及向交通部臺灣區○道○○○路局調閱國道中山
      高速公路南下159 公里附近之道路平面圖之結果，訴外人
      己○○車後左受損較重，其車於肇事後向左偏行碰撞內側
      戶欄後停於內側車道，而被告甲○○車頭受損，其車於肇
      事後停於外側車道，是應認本件係因訴外人己○○駕車行
      經肇事地點，由右車道向左變換外側車道時，疏未注意讓
      直行車先行，且又未注意安全距離，致在變換車道途中被
      左側外側車道駛至未注意車前狀況之被告吳仁文所駕駛車
      輛撞擊而肇事，此有國道公路警察局第三分隊泰安分隊94
      年12月23日公警三交字第094308172 號函暨檢附交通事故
      現場圖、調查報告表（一）（二）、當事人事故調查筆錄
      及交通部臺灣區○道○○○路局95年2 月9 日路字第0950
      003269號函等影本各1 份在卷可參。
    3.綜上，本院認訴外人己○○向左變換車道未讓直行車先行
      ，且未注意安全距離，為車禍發生之主要原因，被告甲○
      ○行車未注意車前狀況為次要原因，而臺灣省車輛行車事
      故覆議委員會亦同是認（臺灣省車輛行車事故覆議委員會
      95年8 月14日函），則本件車禍事故既經認定被告甲○○
      有上開過失，是被告辯稱被告甲○○已盡注意義務做出應
      變措施云云，尚屬無據，是以本院認訴外人己○○因本件
      車禍所受之損害應負擔60% 之過失比例、被告甲○○應負
      擔40 %之過失比例。
    4.而被告甲○○既因過失不法侵害原告公司之權利，依民法
      第184 條第1 項之規定，自應負侵權行為之損害賠償責任
      。又受僱人因執行職務，不法侵害他人之權利者，由僱用
      人與行為人連帶負損害賠償責任，民法第188 條第1 項前
      段亦有明定。被告甲○○為被告統聯公司之僱用人，於本
      件事故發生時，駕駛被告統聯公司之營大貨車執行職務，
      為兩造所不爭，其因過失而致原告所有自小客車受有損害
      ，原告請求被告統聯公司與被告甲○○連帶負賠償責任，
      於法並無不合，應予准許。至鴻泰公司請求賠償之損害，
      應否准許，則分述如下。
（二）原告得請求被告賠償費用之數額為何？
    1.修車費用部分：
      按「因故意或過失，不法侵害他人之權利者，負損害賠償
      責任」、「負損害賠償責任者，除法律另有規定或契約
      另有訂定外，應回復他方損害發生前之原狀。因回復原狀
      而應給付金錢者，自損害發生時起，加給利息。第一項情
      形，債權人得請求支付回復原狀所必要之費用，以代回復
      原狀」，民法第184 條、第213 條定有明文。從而原告請
      求被告賠償其損害，請求被告支付回復原狀所必要之費用
      ，即屬有據。次按「負損害賠償責任者，除法律另有規定
      或契約另有訂定外，應回復他方損害發生前之原狀，於此
      情形，債權人得請求支付回復原狀所必要之費用，以代回
      復原狀，民法第213 條第1 項、第3 項定有明文。而損害
      賠償之目的在於填補所生之損害，其應回復者，並非原來
      狀態，而係應有狀態，即應將損害事故發生後之變動狀況
      考慮在內（最高法院92年度台上字第1351號判例可資參照
      ）。查被告對原告過失不法毀損其車，且原告系爭車輛所
      受毀損，與被告之過失侵權行為有相當因果關係。從而，
      原告主張被告對原告車體毀損，應負有回復原狀義務，即
      屬有據。原告主張其所駕駛自小客車因系爭車禍事故受損
      ，業據其提出國道公路警察局交通事故當事人登記聯單為
      憑，而原告主張其損失經北賓汽車股份有限公司評估之修
      理費用為1,100,000 元，並提出汽車維修估價單為證，然
      經本院囑託臺灣區汽車修理工業同業公會鑑定之結果，其
      修復之費用共計1,123,625 元（含：零件費用626,437 元
      、鈑金工資392,100 元、烤漆工資105,088 元），修復天
      數約55工作天，該車於事故前市價約1,060,000 元左右，
      於事故後未修理市價約為150,000 元，於事故修理後市價
      約為800,000 元，此有臺灣區汽車修理工業同業公會鑑定
      95年6 月27日95區汽工（同）函字第95066 號函暨檢附鑑
      價表1 份附卷可參，茲參酌原告自小客車之修復費用為1,
      123,625 元，而該車於事故前市價則為1,060,000 元，於
      事故修理後市價約為800,000 元等情，則該車於支出修理
      費用後出售，顯不敷成本，是應以該車於事故前市價即1,
      060,000 元為該車原有之價值，故原告請求賠償該車減損
      之價額，於1,060,000 元，自應准許，逾此數額部分，即
      應予駁回。
  ２、營業損失部分：
      按損害賠償除法律另有規定或契約另有訂定外，應以填補
      債權人所受損害及所失利益為限。依通常情形，或依已定
      之計劃、設備或其他特別情事，可得預期之利益，視為所
      失利益。原告主張其以該自用小客車為業，系爭車輛為其
      生財設備，因系爭車輛毀損其無法營業，是原告於修車期
      間因無法營業，即得請求所失利益之賠償。而依上開臺灣
      區汽車修理工業同業公會鑑定之結果，該車修復天數約55
      工作天，而依原告所提93年薪資表即該車每日平均營收為
      7,000 元，是原告得請求被告賠償此期間內之所失利益為
      385,000 元（計算式7,000 ×55＝385,000 元），原告得
      請求賠償工作損害金為385,000 元，其超過元部份之請求
      ，不應准許。
二、末按「損害之發生或擴大，被害人與有過失者，法院得減輕
    賠償金額，或免除之」，民法第217 條第1 項定有明文。經
    查本件車禍事故損害之發生，係因訴外人己○○向左變換車
    道未讓直行車先行，且未注意安全距離，為車禍發生之主要
    原因，被告甲○○行車未注意車前狀況為次要原因，是本院
    因認訴外人己○○所受之損害應負擔60% 之過失比例、被告
    甲○○應負擔40 %之過失比例，從而，以上揭過失比例減少
    被告之連帶賠償金額後，原告依侵權行為法律關係，於請求
    被告連帶給付578,000 元（1,445,000x0.4=578,000）， 及
    此部分自起訴狀繕本送達翌日即94年5 月28日起至清償日止
    ，按年息百分之五計算之利息之範圍內，為有理由，應予准
    許；逾此部分之請求則無理由，應予駁回。
三、又兩造分別陳明願供擔保，聲請宣告假執行或免為假執行，
    經核原告勝訴部分，合於法律規定，爰分別酌定相當之擔保
    金額宣告之；原告其餘假執行之聲請，因訴之駁回而失所依
    據，不予准許。
四、本件事證已臻明確，兩造其餘攻擊防禦方法及所提之證據，
    核與判決結果無影響，毋庸一一論述，附此敘明。
五、結論：原告之訴為一部有理由，一部無理由，並依民事訴訟
    法第385 條、第79條但書、第85條第2 項、第390 條第2項
    、第392 條，判決如主文。
中    華    民    國    95    年    8     月    25    日
                  民事第三庭    法  官  邱靜琪
以上正本，係照原本作成。
如對本判決上訴，須於判決送達後20日內向本院提出上訴狀
中    華    民    國    95    年    8     月    25    日
                                書記官  白俊傑


司法院資訊處製作；財團法人民間司法改革基金會備份。
